臺灣高等法院刑事判決　　　　　　 95年度上更(一)字第295號
上　訴　人
即　被　告　乙○○
　　　　　　　　　　　之5號
選任辯護人　杜英達律師
選任辯護人　方文君律師
上列上訴人因山坡地保育利用條例案件，不服臺灣士林地方法院
91年度訴字第421號，中華民國92年3月7日第一審判決（起訴案
號：臺灣士林地方法院檢察署91年度偵緝字第114號、88年度偵
字第11595號），提起上訴，本院判決後，經最高法院發回更審
，本院判決如下：
    主  文
原判決撤銷。
乙○○共同違反於山坡地開發建築、興建道路及開挖整地，應先
擬具水土保持計畫，送請目的主管機關會同主管機關核定並監督
實施之規定，未先擬具水土保持計畫，而擅自經營使用山坡地，
致生公共危險，累犯，處有期徒刑拾月。
    事  實
一、乙○○前有多次違反公司法及商業登記法案件之前科，最近
    一次係於民國八十一年間因違反公司法案件，經臺灣臺北地
    方法院判決處有期徒刑六月確定，嗣於八十一年七月六日易
    科罰金執行完畢。緣乙○○所有坐落臺北縣八里鄉○○里○
    段渡船頭小段第六Ｏ七之一七三、一九二之二地號之土地，
    經臺灣省政府於六十九年二月六日公告為法定山坡地，乙○
    ○與其配偶陳美嬌（另案經法院判決有期徒刑六月確定並執
    行完畢）亦明知上揭土地為法定山坡地，未經法定程序不得
    擅自經營使用，詎為經營納骨塔牟利，竟共同基於犯意聯絡
    ，未擬具水土保持計畫，送請目的事業主管機關會同主管機
    關核定並監督實施，率爾於八十二年十一月間，先由乙○○
    與藍第國際工程有限公司（下稱藍第公司）簽訂納骨塔委任
    設計合約書，再與不知情之泰業營造股份有限公司（下稱泰
    業公司）之負責人陳正光簽訂工程委建合約，委託該公司於
    上揭山坡地上開挖整地，承建納骨塔及周邊道路、駁崁等之
    興建，乙○○並與陳美嬌先後於八十三年五月間及十月間，
    向臺北縣淡水第一信用合作社申請辦理抵押貸款約新臺幣（
    下同）二千七百萬元，作為興建、經營之資金，嗣八十三年
    八、九月間利用不知情之泰業公司之從業人員在乙○○之指
    示下，於上揭山坡地上擅自開挖整地，開發建築「龍晉殿」
    納骨塔，興建道路、駁崁（興建位置及面積詳如附圖所示）
    ，擅自經營使用山坡地，嗣造成土方崩塌、流失之泥土覆蓋
    在下方甲○○之土地上，使甲○○之農作物損失慘重（已調
    解成立由陳美嬌賠償損失新台幣三十萬元），致生水土流失
    公共危險之情形，嗣於八十三年十二月一日陳美嬌僱請李簡
    漳僱用工人賴明朝、許章鎮（三人均另案經不起訴處分在案
    ）將甲○○之土地回復原狀時，為警查獲。
二、案經臺北縣政府函請臺灣士林地方法院檢察署檢察官偵查起
    訴暨經檢察官函請併案審理。
    理  由
壹、
一、依修正後刑事訴訟法施行法第7條之3規定：「中華民國92年
    1月14日修正通過之刑事訴訟法施行前，已繫屬於各級法院
    之案件，其以後之訴訟程序，應依修正刑事訴訟法終結之。
    但修正刑事訴訟法施行前已依法定程序進行之訴訟程序，其
    效力不受影響」。經查92年1月14日修正通過之刑事訴訟法
    ，業於同年9月1日施行，而本案係於修正刑事訴訟法施行前
    繫屬於第一審法院，依前開法條規定，對於提起上訴之案件
    ，於修正刑事訴訟法施行前第一審就可得為證據之證據，已
    依法定程序調查者，其效力不受影響，仍得為證據。本案告
    訴人即被害人及各證人各先後或於警詢或偵查或原審或本院
    上更各審審理中供證在卷，本院於審判期日依法定程序提示
    筆錄並告以要旨，令被告辯論而為合法調查，有審判筆錄在
    卷可稽，揆諸前揭說明前開證人等供述之證據，自有證據能
    力（參見最高法院93年台上字第203號、94年台上字第4277
    號刑事判決）。
二、再按「刑事訴訟法第159條之5明定：『被告以外之人於審判
    外之陳述，雖不符前4條之規定，而經當事人於審判程序同
    意作為證據，法院審酌該言詞陳述或書面陳述作成時之情況
    ，認為適當者，亦得為證據。』、『當事人、代理人或辯護
    人於法院調查證據時，知有第159條第1項不得為證據之情形
    ，而未於言詞辯論終結前聲明異議者，視為有前項之同意。
    』，其立法理由在於傳聞證據未經當事人之反對詰問予以核
    實，乃排斥其證據能力。惟當事人如放棄對原供述人之反對
    詰問權，於審判程序表示同意該等傳聞證據可作為證據，此
    時，法院除認該傳聞證據欠缺適當性外，自可承認其證據能
    力。又當事人、代理人或辯護人於調查證據時，知有刑事訴
    訟法第159條第1項不得為證據之情形，卻表示『對於證據調
    查無異議』、『沒有意見』等意思，而未於言詞辯論終結前
    聲明異議者，應視為已有將該等傳聞證據採為證據之同意。
    」（詳最高法院94年度台上字第2976吨判決意旨）。經查被
    告、檢察官於審判期日，對本案之全部證據之證據能力均不
    爭執，復於審判期日就本院提示之證據於言詞辯論終結前，
    均未就所調查之證據主張有刑事訴訟法第159條不得為證據
    之情形，且均表示「沒意見」，本院審酌該等證據作成時，
    亦無不適當之處，是參考上開最高法院判決要旨，應視為已
    有將該等傳聞之證據採為證據之同意，本案經調查之所有證
    據均有證據能力，合先敘明。
貳、
一、訊據被告乙○○對於其所有之上揭山坡地上有興建「龍晉殿
    」納骨塔、道路、駁崁之事實均坦承不諱，惟矢口否認有何
    違反山坡地保育利用條例案件之犯行，並辯稱：法規已修正
    自危險犯改為實害犯，本件除乙紙調解書外，並無水土流失
    之證據，且依台北縣政府函亦知並未發現有毀損水土保持處
    理與維護設施及災害之發生，而調解書為雙方讓步之文書，
    為傳聞證據，且該土地事件發生之際，當年（83年）連續於
    8、9月間先後有四個颱風，其中「弗雷特」及「葛拉絲」更
    造成北部地區連續豪雨，是以土石覆蓋甲○○之土地，極可
    能為該數個颱風連續侵台所致，而非被告行為所導致，就此
    不確定之事證部分，非賴專業機構鑑定判定，否則不應為被
    告不利之認定云云。惟查坐落臺北縣八里鄉○○里○段渡船
    頭小段第六Ｏ七之一七三、一九二之二地號之土地，為被告
　  所有，經臺灣省政府依山坡地保育利用條例規定於六十九年
    六月二日公告為法定山坡地，有台北縣政府九十一年三月十
    四日北府農山字第０九一０一二一一二七號函檢送之台灣省
    政府六十九年二月六日府字第一二０一六六號公告影本（偵
    緝字第一一四號偵查卷第五０至五四頁）及台北縣淡水地政
    事務所九十一年三月十三日北縣淡地資字第０九一０００三
    ０四八號函檢送之土地登記謄本（偵緝字第一一四號偵查卷
    第五五至七０頁）等件附卷可稽。次查藍第公司於八十二年
    十一月間與被告簽訂納骨塔委任設計合約書後即從事納骨塔
    之設計，泰業公司並基於與被告簽訂之契約，於八十三年八
    、九月間在上揭法定山坡地上開挖整地，承建納骨塔建築及
    周邊道路、駁崁等情，有委任契約書、工程委建合約書（偵
    緝字第一一四號偵查卷第一０五－二、一０五－三、第一四
    五至一一四七頁）等件影本附卷可參，並經證人即泰業公司
    之負責人陳正光於偵查中證稱在卷（偵緝字第一一四號偵查
    卷第一二八頁），而上揭土地確有擅自開發、興建納骨塔之
    情，亦有臺北縣山坡地保育利用管理查報與取締案件會勘紀
    錄、臺北縣政府行政罰鍰裁決書附卷可按（偵緝字第一一四
    號偵查卷第九二至九四頁、九八、九九頁），復歷經另案臺
    灣士林地方法院八十四年訴字第二二七號被告陳美嬌案承審
    法官及本案原審分別於八十四年九月十九日及九十二年二月
    十九日現場勘驗屬實，有刑事勘驗筆錄及現場照片附卷可按
　　（訴字第一二二七號刑事卷第一二０頁反面至一三一頁，原
　  審卷第四一、四二、九八至一０五頁），被告於上揭山坡地
    違法開發、興建納骨塔之事實，已堪認定。而被告對於其違
    法在上揭山坡地開挖興建，致土方崩塌、泥土覆蓋在下方甲
    ○○之土地上乙節亦不爭執，且有共犯陳美嬌與甲○○就此
    事進行調解之台北縣八里鄉調解委員會調解書影本一紙附卷
    可稽（偵字第一一０七一號偵查卷第三九頁），而證人甲○
    ○亦於本院審理中到庭結證雖稱：寫調解書的時候我沒有注
    意看內容。他們把挖出來的土石放在我的土地上，我所種的
    水果因而全部毀損，30萬元就是賠償我的損失（見本院更(一)
    卷第94頁），並指證照片坍方致水土流失之土方之照片即為
    當時之情形（見90年偵字第2678號卷第14頁之照片），足見
    被告之開挖整地之行為確已造成水土流失之情形甚明。雖被
    告以可能係連續颱風造成云云，證人甲○○亦以寫調解書時
    ，伊沒有注意看內容及施工之人將挖土之土地暫放伊的土地
    上云云，惟被告在其所有山坡地未擬具水土保持計劃即違規
    開挖整地在先，並致水土流失在後，足見二者有相當因果關
    係，再證人甲○○之土地上所種之水果因而全部毀損，已據
    甲○○供證在卷，且賠償金額高達三十萬元及自上開照片可
    見水土流失滑動之情形，足見該水土流失之情況非輕，是被
    告空言否認有水土流失之情形，及水土流失為連續颱風所造
    成，並辯稱應另行鑑定云云，應均非可採。況本院委託之鑑
    定人林衍竹技師於本院委請至現場勘驗時即向本院供陳：士
    檢83偵字第11071號卷第16頁會勘記錄（12.１）會勘紀錄
    四(七)對鄰地之影響勾選之2.未做好坡面保護措施，有造成
    蝕、塌方之虞；5.影響水源涵養等因塌到鄰地的土已經復原
    所以無法鑑定（本院卷第59頁及反頁）；而被告於鑑定時亦
    坦承83偵字第11071號卷第21頁照片下方的照片是鄰地，當
    時在做擋土牆，土有塌到鄰地甲○○的土地，挖土機所在的
    地方就是鄰地甲○○的土地。我們就是應甲○○之要求，叫
    挖土機來幫他整理復原（本院更(一)卷第59頁反面），而依上
    開照片（即83偵字第11071號卷第21頁照片），與前述90偵
    字第2678號卷第14頁照片比較，即可知兩照片係同一地點，
    此可自該建築物納骨塔（即龍晉殿）之正面方位觀察，水土
    流失地點均在龍晉殿之右側檔土牆下方（前者在83年12月1
    日修築擋土牆中被拍攝，而後者係發生水土流失係於83年11
    月10日會勘時尚未建築擋土牆前所拍攝），足見該土地水土
    流失之情形非輕，故本件被告之行為導致水土流失致生公共
    危險之情形甚為明確，而鑑定人林衍竹對本院訊以：目前地
    表已經復原，有無其他方法鑑定水土是否流失時答稱：因為
    本件已經歷時12年，當初之水土流失屬於地表狀況改變，符
    合水土保持法施行細則第35條第1項第2款之情形。本件既經
    復原，已無其他方法可做鑑定，只能由當初拍攝的照片研判
    。又對本院訊以：被告在這二筆土地施工，本身的土地是否
    也有水土流失時鑑定人亦答稱：地表不管是挖方或填方均已
    構成地表破壞，符合上述第35條第1項第2款所稱水土流失。
    而被告及辯護人對本院訊以：對鑑定人所述有何意見時均表
    示：沒意見。有上開勘驗筆錄在卷可查（見本院卷第60頁及
    反面），而行政院農業委員會對水土流失之定義，在該會
    2.１農林字第5103609A號函，說明二(一)即有所釋示，即
    (一)在水土保持法中言，例如有同法施行細則第35條第1項第1
    款至第７款情形之一者時，即可稱為「水土流失」。而該第
    35條第1項第1款至第7款之情形規定如下：
    一、土砂或渣物淤塞河床或水道。
    二、破壞地表或地下水源涵養。
    三、水、土壤或其他環境受污染。
    四、土地發生崩塌或土石流失。
    五、損害田地、房舍、道路、橋樑安全。
    六、有礙防洪、排水、灌溉、其他水資源保護或水利設施。
    七、違反特定水土保持區管制事項，有直接影響水土保持功
        能或目的之虞。
　　而鑑定人林衍竹即於鑑定時補充表示：
　　一、如果沒有做水土保持計劃申請開挖核准，而把土崩塌
　　　  到鄰地就已經造成水土流失。
　　二、地表改變也符合水土保持法施行細則第35條第1項第2款
　　　　所述之情形。從偵字第11071號卷第21頁下方的照片看
　　　  來，鄰地已無地表植被；故研判已非原地表。
　　三、本件沒有申請建築執照，因此無法從竣工圖比對（見本
　　　　院卷第59頁反面至60頁反面）。
    亦足見本件已構成水土流失之情形，而山坡地保育利用條例
    第35條第3項前段之致生水土流失為同一定義，自亦應為同
　　一解釋，故被告之開挖興建行為，有致生水土流失公共危險
    甚明，雖本院委託之鑑定機構即台北市大地工程技師公會其
  　後另行來函稱：說明二、依據臺灣士林地方法院檢察署91年
    度偵緝字第114號起訴書，該案於民國八十三年間發生，其
    違反山坡地保育利用條例所指之『致生水土流失』主要係為
    地表之破壞，違規事項經水土保持主管機關查報後，曾進行
    復原工作。惟經本公會與貴院會同勘驗結果，本案發生迄今
    已逾十二年，歷經颱風、豪雨及地震等自然營力所致之地表
    改變，故已無法從現況客觀認定當時違規事項所造成之地表
    破壞事實。三、貴院提示之83偵字第11071號卷第18頁至第
    23頁照片，因受限於照片拍攝角度、照度及精細程度，故無
    法僅以照片進行本案之鑑定。四、本案現況地表已因人為及
    自然因素而改變，且　貴院提示之照片亦無法作為鑑定之依
    據，故鑑定工作礙難執行（見本院卷第67頁）。惟本案既經
    鑑定人林衍竹鑑定如上，且本院另參考90年偵字第2678 號
    第14頁之照片，比對前開83偵字第11071號第21頁照片，本
    院認定其有公共危險導致水土流失已如上述，故上開函件已
    不足為被告有利之認定，且本案事證已明，本院認無再為鑑
    定之必要併此述明。另本件不構成山坡地保育利用條例第35
    條第3項前段毀損水土保持處理與維護設施及災害之發生，
    此有台北縣政府6.５北府農山字第0950380607號函在卷可
    查（本院卷第34頁），附此述明。至被告原於其他審級曾辯
    稱：開發山坡地及興建納骨塔都是伊太太陳美嬌負責的，伊
    並未參與，偵查中是因為怕陳美嬌再去關才承認的云云。然
    查被告於台北市調查處調查時自承：八十二、八十三年間，
    因繼承父親土地，而在台北縣八里鄉○○○○段第六Ｏ七之
    一七三等地號設立龍晉殿納骨塔迄今，對外收費並供民眾納
    骨之用，同時我也是龍晉殿之實際負責人‧‧‧龍晉殿建物
    主體約於八十三年底完工，係由我與泰業營造股份有限公司
    負責人陳正光簽立委託建造合約書，委託造價約四千七百餘
    萬元‧‧‧龍晉殿是未經核准擅自開發建築，開挖整地，且
    我太太陳美嬌經士林地方法院判處有期徒刑六個月，於上訴
    駁回後，在八十六年間至土城監獄服刑（偵緝字第一一四號
    偵查卷第八十頁反面、八一頁）；復於偵查中自承：（龍晉
    殿是誰經營的，誰蓋的）蓋的時候是我和我妻子一起蓋的，
    經營是我（偵緝字第一一四號偵查卷第七十一頁反面）；在
    調查站所言實在，是我與我太太一起開發納骨塔的，當初由
    陳美嬌拿我土地所有權狀到銀行去辦抵押。工程當時是我太
    太在負責，從八十三年到八十五年六、七月間，資金有部份
    是我幫忙調度的。蓋納骨塔花費四千多萬元，都是銀行貸款
    ，貸款是我與我太太一起去辦；這段期間有去工地看過，從
    八十三年八、九月起，我平均每個月去工地看一次，監督工
    地作的如何，稍微關心一下。（興建納骨塔之計畫是你們一
    起籌畫）八十三年八、九月一起計畫的（偵緝字第一一四號
    偵查卷第七七至七八頁反面）；興建靈骨塔是由我與我太太
    陳美嬌去泰業公司，由我與泰業總經理簽約，設計圖是由我
    找李重耀建築師設計，卷附委任契約是我與藍第公司李學忠
    簽約，（你與你太太是否會分別或共同去巡視工地）是的。
    工程款是我叫我太太去辦貸款，由我任保人，並以該二筆土
    地抵押，貸得二千七百萬元支付（偵緝字第一一四號偵查卷
    第一二九頁）等語，核與共犯陳美嬌供稱：龍晉殿納骨塔是
    由我先生乙○○負責經營並擔任董事長，實際負責所有經營
    及管理業務等語（偵緝字第一一四號偵查卷第七四頁反面）
    、證人即代表泰業公司出面簽訂工程委建合約之陳正光證稱
    ：是由乙○○夫妻二人與我接洽，有時我去工地都看到他與
    他太太，除擋土牆外，主體建物粗胚是我們做的，我在工地
    現場有看到乙○○到現場巡視（偵緝字第一一四號偵查卷第
    一二八頁）等證述情節均相符合，足見被告上開陳述與事實
    相符，堪以憑信。則由上被告對於如何與共犯陳美嬌共同計
    畫興建、如何調度資金、如何與營造公司簽訂契約委託興建
    等情均供述翔實，可見其就本件納骨塔之興建情形均知之甚
    詳，被告並實際至現場監督施工進度，再稽之與藍第公司、
    泰業本公司簽訂之委任契約書、工程委建合約書均係由被告
    本人親自所為，本件「龍晉殿」納骨塔之興建確由被告實際
    負責並親自參與之事實，已臻明確。矧被告之配偶陳美嬌業
    於八十六年間因違反本件山坡地保育利用條例案件，經台灣
    士林地方法院八十四年度訴字第二二七號判決處有期徒刑六
    月，本院八十五年度上訴字第一一號、最高法院八十六年度
    台上字第一○二二號均判決上訴駁回確定，而於八十六年間
    到案執行完畢，有上開判決附卷可據（偵字第一一五九五偵
    查卷第三九至四六頁），並為被告乙○○、共犯陳美嬌供明
    在卷，則陳美嬌既經法院判處罪刑並早於八十六年間已執行
    完畢，自無再次遭起訴處刑之虞，則被告辯稱其八十八年間
    於調查處及偵查中之陳述係迴護陳美嬌之詞恐其遭移送云云
    ，自無可取。綜上被告所辯，無非飾卸之詞，無足採信。
    本件事證明確，被告犯行洵堪認定。
二、(一)按被告行為後，刑法業於九十四年二月二日修正公布，且
　    依刑法施行法第十條之一規定，已於本件被告行為後之九
      十五年七月一日生效施行，關於新舊法之比較適用，自應
      依刑法第二條第一項「按行為後法律有變更者，適用行為
      時之法律，但行為後之法律有利於行為人者，適用最有利
      於行為人之法律」之規定，依「從舊從輕」原則而為比較
      ；且比較時應就罪刑有關之共犯、未遂犯、想像競合犯、
      牽連犯、連續犯、結合犯，以及累犯加重、自首減輕暨其
      他法定加減原因（如身分加減）與加減例等一切情形，綜
      其全部罪刑之結果而為比較（最高法院九十五年五月二十
      三日九十五年度第八次刑庭會議決議參照）。爰先就本件
      新舊比較結果論述如下：
　　1.按被告行為後，九十五年七月一日修正施行之刑法第二十
　　　八條雖由「二人以上共同實施犯罪之行為者，皆為正犯」
  　　，修正為「二人以上共同實行犯罪之行為者，皆為正犯」
　　　。然上開之修正，均係文字用語上之修正，並無有利與否
　　　比較之問題，於本罪之論罪及科刑之認定亦無影響，爰依
  　　修正前之規定為論載。
　　2.刑法第四十七條累犯之規定，修正後刑法第四十七條第一
　　　項規定：「受徒刑之執行完畢，或一部之執行而赦免後，
  　　五年以內故意再犯有期徒刑以上之罪者，為累犯，加重本
　    刑至二分之一」比較修正前、後該條之規定，可知修正前
      有關累犯之成立，不以再犯之罪係故意犯罪為限，然修正
      後之規定，則以再犯故意犯為成立累犯之要件。刑法修正
      施行後，應依刑法第二條第一項之規定，適用最有利於行
      為人之法律；惟若修正施行前被告再犯者係故意犯罪，則
      修正前、後之規定，均成立累犯，經綜合比較新、舊法結
      果，修正後刑法並沒有比較有利於被告乙○○，仍應適用
      修正前之行為時法律即舊法為論處。
　　3.按被告為本案行為後，山坡地保育利用條例歷經修正行為
　　　時即七十五年一月十日經總統公布施行之山坡地保育利用
  　　條例第三十五條第一項第四款、第三項規定：「違反第三
　    十條第一項規定，未先擬具水土保持計畫，或水土保持計
      畫未經核定而擅自經營使用山坡地或未依核定計畫實施水
      土保持，致生公共危險者，處六月以上五年以下有期徒刑
      ，得併科五萬元以下罰金」，嗣被告行為後該條規定於八
      十七年一月七日經修正公布施行，修法後規定：「依法應
      擬具水土保持計畫而未擬具，或水土保持計畫未經核定而
      擅自實施，或未依核定之水土保持計畫實施，致生水土流
      失者，處六月以上五年以下有期徒刑，得併科新台幣六十
      萬元以下罰金。」，併將第三十條之規定刪除，其犯罪構
      成要件由危險犯修正為實害犯，而修正後之刑度亦有提高
      ，另比較裁判時法、中間法及行為時法，應就各法之有關
      罪刑綜合比較，非僅以法定刑之輕重為比較；如犯罪構成
      要件因法律之修正而有變更，依修正後之法律，其適用之
      範圍較諸舊法有所限制時，必其行為同時符合修正前及修
      正後法律規定之犯罪構成要件，始有刑法第二條第一項但
      書之適用。本件被告之行為，無論依行為時法、中間法、
      裁判時法均構成犯罪已如上述，依刑法第二條第一項之規
      定，應適用修正前行為時山坡地保育利用條例第35條第1
      項第4款、第3項規定處罰。
    (二)核被告乙○○於法定山坡地上開發建築、興建道路及開挖
      整地，違反應先擬具水土保持計畫，送請主管機關核定並
      監督實施之規定，即擅自經營使用山坡地，致生水土流失
      公共危險，所為係犯行為時山坡地保育利用條例第35條第
      1項第4款、第3項之罪。又被告行為後山坡地保育條例修
      正之情形已如上述：比較新舊法以行為時法有利於被告，
      應適用行為時之該條例第35條第1項第4款、第3項規定處
      罰。被告與共犯陳美嬌就前開犯行，有犯意聯絡及行為分
      擔，為共同正犯。又被告利用不知情之泰業公司之從業人
      員在上揭法定山坡地開發建築、興建道路及開挖整地，為
      間接正犯。又查被告有事實欄所載之犯罪科刑及執行情形
      ，此為被告所供承、復有本院被告全國前案紀錄表一份存
      卷可按，其受有期徒刑之執行完畢後五年以內再犯本件有
      期徒刑以上之罪，係屬累犯，應依法加重其刑。
三、原審經審理結果，認被告罪證明確，依法予以論科固非無見
    。惟查：
　　(一)按比較裁判時法、中間法及行為時法，應就各法之有關罪
　　　刑綜合比較，非僅以法定刑之輕重為比較；如犯罪構成要
　　　件因法律之修正而有變更，依修正後之法律，其適用之範
　　　圍較諸舊法有所限制時，必其行為同時符合修正前及修正
　　　後法律規定之犯罪構成要件，始有刑法第2條第1項但書之
  　　適用。本件上訴人於行為後，山坡地保育利用條例歷經修
　　　正，於87年1月7日修正時，將第三十條之規定刪除，併將
　　　第35條第1項第4款、第3項有關「違反同條例第30條第1項
　　　規定，未先擬具水土保持計畫或水土保持計畫未經核定而
　　　擅自經營使用山坡地，致生公共危險者，處6月以上5年以
      下有期徒刑，得併科5萬元以下罰金」之規定，修正為第
      35條第1項第1款及第3項前段：「依法應擬具水土保持計
　　　畫而未擬具，或水土保持計畫未經核定而擅自實施，或未
  　　依核定之水土保持計畫實施者」，「第一項各款情形，致
　　　生水土流失、毀損水土保持處理與維護設施或釀成災害者
　　　，處6月以上5年以下有期徒刑，得併科新台幣60萬元以下
　　　罰金」。其犯罪構成要件由危險犯修正為實害犯，而修正
　　　後之刑度亦有提高，故被告之行為若在修正前。其未先擬
　　　具水土保持計畫而擅自經營使用山坡地之行為，僅客觀上
　　　處於隨時有發生危險之狀態，實害尚未發生，雖致生公共
　　　危險，但尚未致生水土流失、毀損水土保持處理與維護設
　　　施或釀成災害時，不符修正後之第35條第1項第1款、第3
　　　項前段之構成要件者，即不得逕為罪刑之實體判決。依原
　　　判決事實欄所載，上訴人未先擬具水土保持計畫而擅自經
　　　營使用山坡地之行為，固致生公共危險，然是否已致生水
　　　土流失？或有毀損水土保持處理與維護設施？或已釀成災
　　　害？均未予詳加審認記載，亦未就新舊法構成要件分別予
　　　以比較說明，僅以修正前後之刑罰為比較適用，顯有適用
　　  法則不當之違誤。
　　(二)原審未及就共同正犯，累犯，為比較說明，亦有未洽，被
　　　告上訴仍執陳詞，否認犯罪提起上訴，固無理由，然原判
  　　決既有上揭可議之處，自屬無可維持，應由本院將原判決
　    撤銷改判。爰審酌被告之素行、犯罪之動機、目的、對附
      近生態之保育環境之維護已復原，植生，所生危害已賠償
      被害人甲○○新台幣三十萬元。惟公然違法未作水土保持
      計畫經主管機關核准即開挖道路整地興建納骨塔，經主管
      機關多次裁罰仍執意為之等一切情狀量處其有期徒刑十月
      以資懲儆。
四、至檢察官函請併案審理之臺灣士林地方法院檢察署88年度偵
    字第11595號案件，被告所涉違反山坡地保育利用條例案件
    部分，與檢察官起訴之犯罪事實乃同一事實，法院自得併予
    審理，至該案被告另涉貪部分，核與本案並無任何實質上
    或裁判上一罪關係，此部分尚非起訴效力所及，法院自不得
    併予審理，應由檢察官另行處理。
五、末查被告乙○○前因違反建築法案件，經臺灣士林地方法院
    檢察署檢察官於85年3月9日以85年度偵字第320號不起訴處
    分確定在案，而該案所涉犯罪事實係台北縣政府工程隊於84
    年1月9日拆除「龍晉殿」納骨塔部分建築後，被告復於84年
    4月起至同年8月間重行建築「龍晉殿」納骨塔，因而涉有違
    反建築法第95條之罪嫌，此有上開偵查卷影本在卷可參，而
    本案被告經檢察官起訴之犯罪事實，係於83年8、9月間，在
    坐落台北縣八里鄉○○里○段渡船頭小段第607之173、192
    2地號之法定山坡地上，未先擬具水土保持計畫，即共同與
    陳美嬌於山坡地上開發建築「龍晉殿」納骨塔、興建道路及
    開挖整地，致生公共危險，違反山坡地保育利用條例之行為
    ，所涉犯罪事實不同，核非同一案件，自無刑事訴訟法第
    260條規定適用之餘地，併予明。
據上論斷，應依刑事訴訟法第369條第1項前段、第364條、第299
條第1項前段、（修正前）山坡地保育利用條例第35條第1項第4
款、第3項、刑法第2條第1項、第11條前段、（修正前）第28條
、（修正前）第47條，判決如主文。
本案經檢察官鄭龍照到庭執行職務。
中　　華　　民　　國　　96　　年　　1 　　月　　16　　日
　　　　　　　　　刑事第十八庭審判長法　官 溫 耀 源
　　　　　　　　　　　　　　　　　  法　官 段 景 榕
　　　　　　　　　　　　　　　　　  法　官 陳 健 順
以上正本證明與原本無異。
如不服本判決，應於收受送達後十日內向本院提出上訴書狀，其
未敘述上訴之理由者並得於提起上訴後十日內向本院補提理由書
（均須按他造當事人之人數附繕本）。
                                    書記官 高 柑 柏
中　　華　　民　　國　　96　　年　　1 　　月　　19　　日
附錄：本案論罪科刑法條全文
（七十五年一月十日經總統修正公布施行）山坡地保育利用條例
第三十條第一項：
於山坡地開發建築、興建水庫、道路、探礦、採礦、採取或堆積
土石、經營遊憩用地、設置墳墓、處理垃圾等廢棄物及其他開挖
整地者，應先擬具水土保持計畫，送請各該目的事業主管機關會
同主管機關核定並監督實施；其計畫內容，審核程序及實施之檢
查，由各該目的事業主管機關定之。
（七十五年一月十日經總統修正公布施行）山坡地保育利用條例
第三十五條：
有左列情形之一者，處五千元以上一萬五千元以下罰鍰：
  一  違反第十二條第一項規定者。
  二  違反第二十條第二項規定者。
  三  違反第二十五條第一項規定，未在期限內改正者。
  四  違反第三十條第一項規定，未先擬具水土保持計畫或水土
      保持計畫未經核定而擅自經營使用山坡地或未依核定計畫
      實施水土保持者。
前項各款情形之一，經限期改正或經繼續限期改正而不改正者，
得按次分別處罰，至改正為止。
第一項第四款情形致生公共危險者，處六月以上五年以下有期徒
刑，得併科五萬元以下罰金。
